【裁判字號】    99,抗,1024
【裁判日期】    990730
【裁判案由】    假扣押
【裁判全文】
臺灣高等法院民事裁定                  99年度抗字第1024號
抗  告  人  掬水軒食品股份有限公司
法定代理人  甲○○○
上列抗告人因與相對人乙○○間聲請假扣押事件，對於中華民國
99年3月31日臺灣臺北地方法院99年度裁全字第1040號所為裁定
提起抗告，本院裁定如下：
    主  文
抗告駁回。
抗告費用由抗告人負擔。
    理  由
一、本件抗告人之抗告意旨略以：相對人以伊積欠其債權新台幣
    （下同）714萬元，並簽發本票計八紙作為清償擔保，其中
    伊於民國（下同）98年1月31日所簽發面額100萬元、票號
    TH0000000號、到期日99年1月14日之本票（下稱第一張本票
    ）屆期未獲清償，且得知伊因經營不善而連年虧損，並遭總
    經理柯富元侵占款項，日後恐有難以執行之虞，向原法院聲
    請對伊財產在714萬元範圍內為假扣押。然相對人僅釋明假
    扣押之請求，並未釋明假扣押之原因，原法院竟裁定准許相
    對人供擔保後為假扣押，於法自有違誤，求予將原裁定廢棄
    云云。
二、按債權人就金錢請求或得易為金錢請求之請求，欲保全強制
    執行得聲請假扣押；且，假扣押非有日後不能強制執行或甚
    難強制執行之虞者，不得為之；民事訴訟法第522條第1項、
    第523條第1項分別定有明文。又債權人聲請假扣押，就假扣
    押之原因，絲毫未提出能即時調查之證據以釋明者，固應駁
    回其聲請，惟假扣押之原因如經釋明而有不足，而債權人陳
    明願供擔保或法院認為適當者，法院仍得命供擔保以補其釋
    明之不足，准為假扣押，此觀同法第526條第1項、第2項規
    定自明（最高法院95年度台抗字第386號裁定意旨參照）。
三、經查：
    (一)、本件相對人主張抗告人積欠其債權計714萬元，並簽發
        本票八紙作為清償擔保，第一張本票屆期未獲清償；且
        得知抗告人因經營不善而連年虧損，並遭總經理柯富元
        侵占款項，日後恐有難以執行之虞，爰聲請對抗告人之
        財產於714萬元範圍內為假扣押，並提出本票、原法院
        99 年度司票字第1149號民事裁定及確定證明書、新聞
        報導、台灣台北地方法院檢察署檢察官97年度偵字第17
        929號、97年度偵字第18143號、98年度偵字第2389號起
        訴書以為釋明（見原法院卷第3至6頁、本院卷第21至40
        頁），且陳明願供擔保以補釋明之不足。原法院依首開
        規定，裁定命相對人供擔保後為假扣押，於法核無不當
        。
    (二)、抗告人雖抗辯：相對人並未釋明本件假扣押之原因云云
        。惟證明與釋明在構成法院之心證上程度未盡相同，所
        謂證明者，係指當事人提出之證據方法，足使法院產生
        堅強之心證，可以完全確信其主張為真實而言；與釋明
        云者，為當事人提出之證據未能使法院達於確信之程度
        ，僅在使法院得薄弱之心證，信其事實上之主張大概為
        如此者有間，二者非性質上之區別，乃分量上之不同（
        最高法院95年度台抗字第386號裁定意旨參照）。準此
        ，本件相對人既已提出新聞報導、台灣台北地方法院檢
        察署檢察官97年度偵字第17929號、97年度偵字第18143
        號、98年度偵字第2389號起訴書以為釋明（見原法院卷
        第6頁、本院卷第21至40頁），日後對抗告人恐有難以
        執行之虞，且陳明願供擔保以補釋明之不足。原法院依
        首開規定，裁定命相對人供擔保後為假扣押，於法並無
        不當。
    (三)、抗告人另抗辯：相對人係詐欺而取得前開本票債權（含
        原因債權），且伊業已清償第一張本票債權（含本息、
        執行費用）計103萬2521元，故本件假扣押裁定超逾614
        萬元之債權部分，顯屬不當云云，固有卷附另案原法院
        99年度司執字第32880號給付票款事件執行筆錄、收據
        為證（見本院卷第10至12頁）。然查，假扣押為保全程
        序之一種，係在本案訟爭尚未判決確定以前，預防將來
        債權人勝訴後，不能強制執行或難於執行而設；至於債
        權人所主張之債權能否成立，尚待本案之判決，非聲請
        假扣押時先應解決之問題（最高法院20年抗字第720號
        判例意旨參照）。是以，本件相對人既已釋明對於抗告
        人有714萬元之債權存在，即已符合假扣押之要件，至
        於兩造間之債權能否成立或債權金額為若干，要非屬本
        件假扣押程序中所得審究之事項。故相對人雖於另案已
        獲本票債權（含利息、執行費用）計103萬2521元，但
        此仍與本件假扣押之當否無涉。是抗告人執相對人係詐
        欺而取得本票債權（含原因債權），且伊業已清償系爭
        本票債權（含本息、執行費用）計103萬2521元，故本
        件假扣押裁定超逾614萬元之債權部分，顯屬不當云云
        ，委無可取。
    (四)、從而，原法院以相對人已釋明假扣押之請求及原因，並
        陳明願供擔保以補釋明之不足為由，裁定准予假扣押，
        於法自無違誤。抗告意旨仍執前詞指摘原裁定不當，聲
        明廢棄，為無理由。
四、據上論結，本件抗告為無理由，應予駁回。
中    華    民    國    99    年    7     月    30    日
                    民事第十三庭
                        審判長法  官  蕭艿菁
                              法  官  陳姿岑
                              法  官  楊絮雲
正本係照原本作成。
本裁定除以適用法規顯有錯誤為理由外，不得再抗告。如提起再
抗告，應於收受後10日內委任律師為代理人向本院提出再抗告狀
。並繳納再抗告費新台幣１千元。
中    華    民    國    99    年    7     月    30    日
                              書記官  王秀雲

司法院資訊處製作；財團法人民間司法改革基金會備份。
